臺灣基隆地方法院民事判決　　　　　　　 99年度訴更字第4號
原　　　告　吳秀玉
訴訟代理人　林延隆律師
被　　　告　曹政良
兼上一人之
訴訟代理人　曹義欽
被　　　告　曹莊面
　　　　　　曹錫金
　　　　　　曹玉英
　　　　　　曹玉霞
　　　　　　曹玉卿
　　　　　　曹素真
　　　　　　曹素珍
　　　　　　葉萬祥
訴訟代理人　葉美秉
被　　　告　葉春新
　　　　　　葉春洲
　　　　　　吳育愷
　　　　　　吳金得
　　　　　　邱賢
　　　　　　邱阿華
　　　　　　邱大舜
　　　　　　曹振興
　　　　　　曹水清
　　　　　　曹定緯
　　　　　　曹萬興
　　　　　　賴葉美孟
訴訟代理人　葉美秉
被　　　告　曹沈對
　　　　　　吳鳳芸
　　　　　　葉芷伶
　　　　　　何葉美
　　　　　　何葉美蓮
　　　　　　曹寶
　　　　　　吳瑞華
　　　　　　吳珮甄
　　　　　　吳欣瑜
　　　　　　曹燕珠
　　　　　　葉美盈
　　　　　　葉美青
　　　　　　葉美芬
兼　上三人
共　　　同
訴訟代理人　葉美秉
被　　　告　邱含笑
　　　　　　沈邱牡丹
　　　　　　邱阿嬌
　　　　　　曹江玉
　　　　　　王林月霞
　　　　　　曾月桂
　　　　　　陳曹菊
　　　　　　洪兩傳
　　　　　　洪志耀
　　　　　　洪志雄
　　　　　　洪德誼
　　　　　　江桂花
　　　　　　曹清福
　　　　　　曹李植
　　　　　　曹德存
　　　　　　曹文龍
　　　　　　曹秀文
　　　　　　曹清興
　　　　　　曹文忠
　　　　　　曹秀玲
　　　　　　黃曹秀英
　　　　　　曹榮輝
　　　　　　曹榮華
　　　　　　曹智清
　　　　　　曹智明
　　　　　　曹麗珠
　　　　　　曹碧珠
　　　　　　蔡呈輝
　　　　　　蔡昌霖
　　　　　　蔡松源
　　　　　　蔡惠錦
　　　　　　蔡瑩蓁
　　　　　　蔡青穗
　　　　　　蔡青秀
　　　　　　蔡青龍
　　　　　　曹坤明
　　　　　　曹王嬌
　　　　　　曹伊誌
　　　　　　曹峻維
　　　　　　曹峻平
　　　　　　曹美媛
　　　　　　曹美惠
　　　　　　曹美春
上列當事人間分割共有物等事件，本院於民國100年6月29日言詞
辯論終結，判決如下：
    主  文
被告曹王嬌、曹伊誌、曹峻維、曹峻平、曹美媛、曹美惠、曹美
春應就被繼承人曹英雄所有坐落於新北市○○區○○段頂六股小
段七十五地號，公同共有24分之一之土地辦理繼承登記。
兩造共有坐落新北市○○區○○段頂六股小段第七五地號，地目
：建，面積參仟參佰陸拾陸平方公尺之土地，其分割方式為：如
附圖複丈成果圖所示標示為乙部分面積為壹仟陸佰捌拾參平方公
尺，分歸原告取得，如附圖複丈成果圖所示標示為甲部分面積為
壹仟陸佰捌拾參平方公尺應予變價分割，所得價金按如附表所示
應有部分之比例分配。
訴訟費用由原告負擔2分之1，餘由被告按如附表所示應有部分之
比例負擔。
  事實及理由
一、被告曹莊面、曹錫金、曹玉英、曹玉霞、曹玉卿、曹素真、
    曹素珍、邱賢、邱阿華、邱大舜、曹振興、曹水清、曹定緯
    、曹沈對、曹寶、曹萬興、葉春新、葉春洲、吳育愷、吳金
    得、吳珮甄、吳欣瑜、何葉美、何葉美蓮、吳瑞華、吳鳳
    芸、葉芷伶、曹燕珠、邱含笑、邱牡丹、邱阿嬌、曹江玉、
    王林月霞、曾月桂、陳曹菊、洪兩傳、洪志耀、洪志雄、洪
    德誼、江桂花、曹清福、曹李植、曹德存、曹文龍、曹秀文
    、曹清興、曹文忠、曹秀玲、黃曹秀英、曹榮輝、曹榮華、
    曹智清、曹麗珠、曹碧珠、蔡瑩蓁、蔡青穗、蔡青秀、蔡青
    龍、曹坤明、曹王嬌、曹伊誌、曹峻維、曹美媛、曹峻平等
    人均經合法通知，未於最後言詞辯論期日到場，核無民事訴
    訟法第386條各款所列情形，爰依民事訴訟法第385條第1項
    前段之規定，准原告之聲請，由其一造辯論而為判決。
二、次按訴狀送達後，原告不得將原訴變更或追加他訴，但該訴
    訟標的對於數人必須合一確定時，追加其原非當事人之人為
    當事人者，不在此限，民事訴訟法第255條第1項第 5款分別
    定有明文。本件為分割共有物訴訟，適格之當事人應以言詞
    辯論終結時之共有人全體為訴訟當事人，始為適切，而原告
    原起訴狀係以共有人曹英雄為被告，起訴後發覺曹英雄業於
    起訴前死亡，嗣追加曹英雄之繼承人曹王嬌、曹伊誌、曹峻
    維、曹美媛、曹峻平、曹美惠、曹美春等人為被告，核與前
    開規定相符，先予敘明。並因上揭被告尚未辦理繼承登記，
    因此追加請求：被告曹王嬌、曹伊誌、曹峻維、曹俊平、曹
    美媛、曹美惠、曹美春等人應就系爭土地公同共有24分之1
    部分辦理繼承登記，此部分追加業據到庭被告等逕為辯論，
    視為同意，且不甚妨害被告攻擊防禦及訴訟終結，依法應予
    准許。
三、原告起訴主張：
（一）原告與被告等共有坐落新北市○○區○○段頂六股小段75
      地號土地，面積3366平方公尺（下稱系爭土地），土地謄
      本記載共有人之一曹英雄，業於97年10月26日死亡，而其
      繼承人為被告曹王嬌、曹伊誌、曹峻維、曹峻平、曹美媛
      、曹美惠、曹美春等7人，但迄今上揭被告尚未辦理繼承
      登記，致本案無法為分割處分，故聲明請求先判決被告曹
      王嬌、曹伊誌、曹峻維、曹峻平、曹美媛、曹美惠、曹美
      春等人應就系爭土地其繼承人曹英雄所與其他同共有人公
      同共有24分之1部分辦理繼承登記。
（二）原告與被告等人共有系爭土地依法並無不能分割之情事，
      且亦無不為分割之約定，原告為增進土地利用之價值，希
      望分割系爭土地，但因對造共有人眾多無法協議分割，因
      此提起分割訴訟，請求將附圖所示乙部分面積1683平方公
      尺土地歸原告取得，其餘甲部分則歸被告取得。
（三）基於前述，聲明如主文第1、2項所示
四、被告方面：
（一）被告曹莊面請求依法辦理。
（二）被告曹錫金無具體意見。
（三）被告葉春新不同意原告分割方案。
（四）被告曹智明就被告共有部分希望變價分配價金。
（五）被告蔡呈輝希望分割後被告共有土地以變價方式分配價金
      。
（六）被告蔡瑩蓁否認其為共有人，其母曹加令為女兒，應該不
      用繼承，因此其等也不用繼承系爭土地。
（七）被告蔡松源希望分割後被告共有土地以變價方式方配價金
      。
（八）被告兼訴訟代理人葉美秉希望分割後被告共有土地以變價
      方式方配價金。
（九）被告兼訴訟代理人曹義欽同意分割後被告共有土地以變價
      方式分配價金。
（十）被告吳育愷無具體意見。
（十一）被告蔡昌霖希望分割後被告共有土地以變價方式方配價
        金
（十二）被告蔡惠錦希望分割後被告共有土地以變價方式方配價
        金
（十三）被告曹美惠、曹美春希望分割後被告共有土地以變價方
        式方配價金
（十四）除上揭被告外其餘被告未曾到庭陳述意見或具狀答辯。
五、得心證之理由
（一）首按因繼承於登記前已取得不動產物權者，非經登記，不
      得處分其物權，民法第759條定有明文。又按分割共有物
      ，性質上為處分行為，是共有不動產之共有人中有人死亡
      時，於其繼承人未為繼承登記以前，固不得分割共有物（
      最高法院69年臺上字第1012號判例要旨參照）。但為求訴
      訟經濟起見，可許原告就請求繼承登記及分割共有物之訴
      合併提起，即以一訴請求該死亡之共有人之繼承人辦理繼
      承登記，並請求該繼承人於辦理繼承登記後，與原告及其
      餘共有人分割共有之不動產（最高法院91年度臺上字第
      832 號判決要旨參照）。
（二）經查，系爭土地共有人之一曹英雄業已死亡，而曹英雄之
      繼承人為被告曹王嬌、曹伊誌、曹峻維、曹俊平、曹美媛
      、曹美惠、曹美春等人，業據原告提出上揭繼承人及被繼
      承人之戶籍謄本在卷可參。而上揭被告確實尚未就其等繼
      承曹英雄就系爭土地之公同共有24分之1辦理繼承登記，
      亦有系爭土地土地謄本在卷可參，是以因被告等尚未辦理
      繼承登記依據上揭法律規定，無法為分割共有物之處分，
      是以依據前揭意旨原告得訴請被告曹王嬌等7人辦理繼承
      登記，是以原告請求被告曹王嬌、曹伊誌、曹峻維、曹俊
      平、曹美媛、曹美惠、曹美春等人應就繼承被繼承人曹英
      雄公同共有24分之1部分辦理繼承登記顯有理由，應予准
      許。
（三）次按民法第823條第1項規定「共有人除法令另有規定外，
      得隨時請求分割共有物。」，同法第824條第2項規定「分
      割之方法不能協議決定，或於協議決定後因消滅時效完成
      經共有人拒絕履行者，法院得因任何共有人之請求，命為
      下列之分配：一、以原物分配於各共有人。但各共有人均
      受原物之分配顯有困難者，得將原物分配於部分共有人。
      二、原物分配顯有困難時，得變賣共有物，以價金分配於
      各共有人；或以原物之一部分分配於各共有人，他部分變
      賣，以價金分配於各共有人。」
（四）系爭土地原告主張系爭土地並無不能分割之情狀或特約，
      因此依法其得請求分割，未據被告等爭執，要堪採信為真
      ，是以本件原告訴請判決分割顯屬有據。而系爭土地共有
      人之人數眾多，除原告應有部分2分之1外，而其餘2分之1
      乃由全體被告合計79人共有，其共有方式如附表所載，因
      此將原物全部分配予全體共有人顯有困難，因此本院認應
      採行系爭土地其中一半面積之土地分配予原告，其餘2分
      之1土地變賣，以價金分配予各共有人之方式，分割系爭
      土地較為可行。而原告主張其應分割取得之之部分為附圖
      複丈成果圖標示為乙部分，未據到庭被告反對，且本院斟
      酌系爭土地之現狀，原告取得之該部分土地與分配予被告
      等之土地面臨馬路之面積相當，兩部分土地之形狀完整性
      均相當，因此對於共有人之利益平衡尚無差異，認系爭土
      地由原告分配取得附圖所標示乙部分尚無不當，而附圖標
      示為甲部分，乃由被告等79人共有，顯然無法原物分割所
      示，而如仍保持79人共有，顯然不利於該部分土地之利用
      ，因此到庭被告均請求附圖標示甲部分以變價分割之方式
      ，將系爭土地變賣，由土地共有人按應有部分之比例分配
      價金，本院審酌以此方式處理附圖標示甲部分土地，亦符
      社會經濟價值，爰判決如主文第1項所示。
（五）末以被告蔡瑩蓁抗辯其非系爭土地共有人，與土地登記簿
      謄本所載不合，其抗辯顯無理由。
六、結論：本件原告之訴為有理由，依民事訴訟法第385條第1
      項前段、第80條之1、第85條第1項後段，判決如主文。
中    華    民    國   100    年    7     月    12    日
                  民事庭法  官  王翠芬
以上正本係照原本作成。
對於本件判決如有不服，應於收受送達後20日內向本院提出上訴
書狀，敘述上訴之理由，上訴於臺灣高等法院，並按他造當事人
之人數附具繕本。如委任律師提起上訴者，應一併繳納上訴審裁
判費。
中    華    民    國   100    年    7     月    12    日
                        書記官  李一農
┌──┬──────────┬───────┐
│編號│       姓   名      │應有部分比例（│
│    │                    │此係被告等就分│
│    │                    │配取得2分之1土│
│    │                    │地後之應有部分│
│    │                    │比例）        │
├──┼──────────┼───────┤
│1   │曹義欽              │12分之1       │
├──┼──────────┼───────┤
│2   │曹政良              │ 6分之1       │
├──┼──────────┼───────┤
│3   │曹王嬌、曹伊誌、曹峻│12分之1       │
│    │維、曹峻平、曹美媛、│              │
│    │曹美惠、曹美春、曹莊│              │
│    │面、曹錫金、曹王英、│              │
│    │曹玉霞、曹玉卿、曹素│              │
│    │真、曹素珍（以上14人│              │
│    │公同共有右揭應有部分│              │
│    │）                  │              │
├──┼──────────┼───────┤
│4   │葉萬祥、葉春新、葉春│3分之1        │
│    │洲、吳育愷、吳金得、│              │
│    │邱賢、邱阿華、邱大舜│              │
│    │、曹振興、曹水清、曹│              │
│    │定緯、曹萬興、賴葉美│              │
│    │孟、曹沈對、吳鳳芸、│              │
│    │葉芷伶、何葉美、何│              │
│    │葉美蓮、曹寶、吳瑞華│              │
│    │、吳珮甄、吳欣瑜、曹│              │
│    │燕珠、葉美盈、葉美青│              │
│    │、葉美秉、葉美芬、邱│              │
│    │含笑、沈邱牡丹、邱阿│              │
│    │嬌、曹江玉、王林月霞│              │
│    │、曹坤明（以上33人公│              │
│    │同共有右揭應有部分）│              │
│    │                    │              │
├──┼──────────┼───────┤
│5   │曾月桂、陳曹菊、洪兩│3分之1        │
│    │傳、洪志耀、洪志雄、│              │
│    │洪德誼、江桂花、曹清│              │
│    │福、曹李植、曹德存、│              │
│    │曹文龍、曹秀文、曹清│              │
│    │興、曹文忠、曹秀玲、│              │
│    │黃曹秀英、曹榮輝、曹│              │
│    │榮華、曹智清、曹智明│              │
│    │、曹麗珠、曹碧珠、蔡│              │
│    │呈輝、蔡昌霖、蔡松源│              │
│    │、蔡惠錦、蔡瑩蓁、蔡│              │
│    │青穗、蔡青秀、蔡青龍│              │
│    │（以上30人公同共有右│              │
│    │揭應有部分）        │              │
└──┴──────────┴───────┘